# 关于VIE架构企业合并少数股东权益确认的问题？

提问人：取个拉风的名字 时间：2017-07-10 10:09:08
在实务工作中，遇到一家企业，该企业有境外公司（开曼）A，A的全资子公司B系香港公司，B公司全资投资国内企业C，C公司通过VIE架构协议控制D公司。D公司股东a、b系A公司股东，但a、b在A公司中的持股比例合计仅占30%。在VIE协议中，C、D公司约定：
C公司在任何时候可以以 10 元价格收购D公司（若法律限制的最低价，以法律限制最低价为准）；同时D公司为取得C公司的相关技术及平台，将其全部股权质押给C公司。 我给的合并建议如下：VIE架构协议控制按照《企业会计准则》规定，虽C公司未持有D公司股权，但达到实际控制，即将C公司纳入合并范围。在合并中，按照权益分配原则，将C公司股东的权益全部确认为少数股东权益。但企业认为D公司实际被C公司控制，有VIE协议约定C可以在任何时候以 10 元价格收购D公司，D公司所有权益实际其实就是C公司的，认为将a、b股东的权益确认为少数股东权益不合适，但现在C公司并未以 10 元价格行权收购D公司。 现在双方都有争议了，企业也在找四大所的人咨询，四大那边现在也还在讨论，没有拿出建议，望大神能给个建议，谢谢！！！

回答人：chenyiwei
个人意见：如果各方对D的净资产归属问题没有其他特殊约定，则在C公司行使其“10元认购”的期权之前，D公司的这部分权益仍然不能认为归属于C公司，应在合并报表层面确认为少数股东权益或者金融负债处理（参考IAS 32和CAS 37对金融负债和权益工具划分的相关规定）。

提问人：取个拉风的名字 时间：2017-07-11 08:58:35
陈版您好，根据CAS 37对金融负债划分的相关规定，符合下列条件之一可确认为金融负债： 1 、向其他方交付现金或其他金融资产的合同义务（无，协议约定 10 元收购款视同没有）； 2 、在潜在不利条件下，与其他方交换金融资产或金融负债的合同义务（无相关约定）； 3 、将来须用或可用企业自身权益工具进行结算的非衍生工具合同，且企业根据该合同将交付可变数量的自身权益工具（不存在交付可变数量权益工具问题）； 4 、将来须用或可用企业自身权益工具进行结算的衍生工具合同，但以固定数量的自身权益工具交换固定金额的现金或其他金融资产的衍生工具合同除外。 我认为C公司与D公司相关约定并不符合确认为金融负债的条件，那就只有考虑确认为权益工具。 根据CAS 37对权益工具划分的相关规定，在同时满足下列条件的情况下，企业应当将发行的金融工具分类为权益工具： 1 、该金融工具应当不包括交付现金或其他金融资产给其他方，或在潜在不利条件下与其他方交换金融资产或金融负债的合同义务；将来须用或可用企业自身权益工具结算该金融工具。 根据CAS 37对金融负债和权益工具划分的相关规定来看，划分为权益工具似乎更合理一些，如果划分为权益工具，那么在确认D公司相关权益分配时，将D公司股东享有权益划归为少数股东权益应该更合理； 但是，从实际情况来看，C公司有在任意时候以 10 元钱购买D公司的权利，那么其实就可以把D公司的所有权益都看作是C公司的。这样来分析，在合并报表里将D公司的权益体现为少数股东权益似乎又不合理。这是我现在困惑的地方，望陈版能给予指导，谢谢！！！

回答人：chenyiwei
要注意分析：是否已经通过该项可以随时行使的固定价格购股权，C已经事实上享有和承担了D的股东权益对应的风险和报酬？如果是，则D的净资产均并入归属C的股东的权益，但同时需就其所需支付的收购款确认负债并冲减权益